【裁判字號】    95,訴,3357
【裁判日期】    951023
【裁判案由】    毒品危害防制條例
【裁判全文】
臺灣高雄地方法院刑事判決              95年度訴字第3357號
    公  訴  人  臺灣高雄地方法院檢察署檢察官
    被      告  甲○○
                        （另案現羈押於臺灣高雄看守所）
上列被告因毒品危害防制條例案件，經檢察官提起公訴（95年度
毒偵字第6540、6542、6544號），被告經訊問後為有罪之陳述，
本院合議庭裁定由受命法官獨任進行簡式審判程序，並判決如下
：
    主  文
甲○○施用第一級毒品，累犯，處有期徒刑壹年。
    事實及理由
一、本件被告甲○○所犯係死刑、無期徒刑、最輕本刑為3 年以
    上有期徒刑以外之罪，其於準備程序中就被訴事實為有罪之
    陳述，經審判長告知簡式審判程序之旨，並聽取公訴人及被
    告之意見後，本院合議庭認宜進行簡式審判程序，依刑事訴
    訟法第273 條之1 第1 項規定，合議裁定由受命法官獨任進
    行簡式審判程序，合先敘明。
二、甲○○前因竊盜及毒品危害防制條例案件，經本院分別以92
    年度簡字第1915號判決處有期徒刑3 月確定、92年度訴字第
    2658號判決處有期徒刑8 月確定、92年度易字第2022號判決
    處有期徒刑8 月確定，經定應執行刑為1 年4 月，甫於民國
    94年5 月14日縮短刑期執畢。另因施用毒品案件，經本院裁
    定送強制戒治，於93年1 月9 日出監。詎仍不知悔改，未戒
    除毒癮，明知海洛因為毒品危害防制條例第2 條第2 項第1
    款明定之第一級毒品，不得施用或持有，仍於前述強制戒治
    執行完畢釋放後5 年內，基於反覆持續施用第一級毒品之犯
    意，分別於95年7 月19日19時許、95年7 月22日19時許、95
    年7 月24日19時許，在其位於高雄縣燕巢鄉○○村○○路45
    號之住處及高雄縣岡山鎮之某公園廁所等處，以將海洛因加
    水稀釋、針筒注射方式，施用第一級毒品海洛因多次（約1
    、2 天施用1 次之頻率）。嗣分別於：（一）95年7 月20日
    16時5 分許，因甲○○另涉嫌竊盜罪嫌，為警於高雄縣阿蓮
    鄉○路村○路3 號「萬福宮」查獲；（二）95年7 月24日14
    時30分許，因形跡可疑，為警在高雄縣茄萣鄉○○路○ 段28
    號前查獲；（三）95年7 月25日9 時許，因形跡可疑，為警
    在高雄縣路竹鄉○○路274 號前查獲，均經徵得甲○○同意
    後，採尿送驗後始查悉上情。高雄縣政府警察局湖內分局報
    告臺灣高雄地方法院檢察署檢察官偵查起訴。
三、本件證據部分除補充：「被告於本院準備程序及審判程序中
    之陳述」，餘均引用檢察官起訴書所載（如附件）。訊據被
    告對上揭事實坦承不諱，且其為警查獲時所採取之尿液，經
    送請臺灣檢驗科技股份有限公司檢驗結果，均呈嗎啡陽性反
    應，此有該公司95年8 月9 日檢驗報告、姓名對照表各3 紙
    附卷可查（見95年度毒偵字第6542號卷第26、27頁、95年度
    毒偵字第6540號卷第15、16頁、95年度毒偵字第6544號卷第
    17、18頁），足認被告之自白與事實相符，本件事證明確，
    被告施用第一級毒品海洛因之事實，堪以認定。被告曾因施
    用毒品案件，經本院裁定送強制戒治，於93年1 月9 日出監
    ，其於強制戒治期滿後5 年內再犯本案施用毒品罪，應依法
    論科。
四、查刑法已於94年2 月2 日修正公布，刪除刑法第56條關於連
    續犯之規定，且自95年7 月1 日起施行。（一）按刪除連續
    犯規定之修正理由已有「至連續犯之規定廢除後，對於部分
    習慣犯，例如竊盜、吸毒等犯罪，是否會因適用數罪併罰而
    使刑罰過重產生不合理之現象一節，在實務運用上應可參考
    德、日等國之經驗，委由學界及實務以補充解釋之方式，發
    展接續犯之概念，對於合乎接續犯或包括的一罪之情形，認
    為構成單一之犯罪，以限縮數罪併罰之範圍，用以解決上述
    問題」之說明。（二）且按刑事法若干犯罪行為態樣，本質
    上原具有反覆、延續實行之特徵，立法時既予特別歸類，定
    為犯罪構成要件之行為要素，則行為人基於概括之犯意，在
    密切接近之一定時、地持續實行之複次行為，倘依社會通念
    ，於客觀上認為符合一個反覆、延續性之行為觀念者，於刑
    法評價上，即應僅成立一罪。學理上所稱「集合犯」之職業
    性、營業性或收集性等具有重複特質之犯罪均屬之，例如經
    營、從事業務、收集、販賣、製造、散布等行為概念者是，
    亦有最高法院95年度台上字第1079號判決意旨可資參照。（
    三）而毒品因有高度之成癮性及濫用性，施用毒品之行為本
    身，顯然具有反覆性及延續性之特徵，如將「持續多次施用
    毒品行為」評價為數罪，恐與刑罰過度評價禁止原則相悖，
    並有違憲法所揭櫫之比例原則。基此，本院認被告持續多次
    施用第一級毒品海洛因行為應僅成立「集合犯」之實質一罪
    ，且施用毒品既屬集合犯之習慣犯的性質，不論於刑法修正
    前、後均是如此，縱被告於刑法修正前、後各有多次施用毒
    品行為，本院仍僅論以一罪（均屬集合犯之實質一罪），以
    求理論之一貫，而不採「二段併罰說」（按：將於刑法修正
    前所為數次施用毒品行為論以連續犯；另將於刑法修正後所
    為施用毒品行為，論以集合犯，再將此二段施用毒品行為，
    予以數罪併罰，此說就同為多次施用毒品行為，於刑法修正
    前、後竟異其理論適用，不無矛盾，且依此說之結論，論以
    連續犯加重其刑後，再予數罪併罰，亦顯然不利於被告）。
    （四）本案被告施用第一級毒品之行為時間係於95年7 月19
    日、95年7 月22日、95年7 月24日，乃在刑法前開修正施行
    後，是本案自應全部適用修正後刑法，無庸再為新舊法之比
    較，附此敘明。
五、核被告所為，其施用海洛因之犯行，係犯同條例第10條第1
    項之施用第一級毒品罪。被告持有海洛因後進而施用，其持
    有之低度行為，應為施用之高度行為吸收，不另論罪。被告
    前因竊盜及毒品危害防制條例案件，經本院分別以92年度簡
    字第1915號判決處有期徒刑3 月確定、92年度訴字第2658號
    判決處有期徒刑8 月確定、92年度易字第2022號判決處有期
    徒刑8 月確定，經定應執行刑為1 年4 月，甫於民國94年5
    月14日縮短刑期執畢，此有被告前案紀錄表1 份附卷可稽，
    其於5 年以內再故意犯本件有期徒刑以上之罪，應依刑法第
    47條第1 項之規定，論以累犯，加重其刑。茲審酌被告前因
    施用毒品案件，業經強制戒治，竟仍未戒除惡習，意志力顯
    然不足，非再次入監服刑不足以戒絕矯正，惟念其行為尚未
    害及他人，及其犯後坦承犯行，態度良好等一切情狀，酌情
    量處如主文所示之刑，以示懲儆。
據上論斷，應依刑事訴訟法第273 條之1 第1 項、第299 條第1
項前段、第310 條之2 、第454 條第2 項，毒品危害防制條例第
10條第1 項，刑法第11條前段、第47條第1 項，判決如主文。
本案經檢察官乙○○到庭執行職務。
中    華    民    國    95    年    10    月    23    日
                  刑事第二庭  法  官  何佩陵
以上正本證明與原本無異。
如不服本判決，應於判決送達後10日內，向本院提出上訴狀。
中    華    民    國    95    年    10    月    23    日
                              書記官  張家瑜
附錄本案所犯法條：
毒品危害防制條例第10條
施用第一級毒品者，處 6 月以上 5 年以下有期徒刑。


司法院資訊處製作；財團法人民間司法改革基金會備份。
